【裁判字號】    92,訴,99
【裁判日期】    921007
【裁判案由】    妨害自由等
【裁判全文】
臺灣士林地方法院刑事判決                            九十二年度訴字第九九號
    公  訴  人  臺灣士林地方法院檢察署檢察官
    被      告  庚○○
                辛○○
                甲○○
                己○○
    右一被告
右列被告因妨害自由等案件，經檢察官提起公訴（九十一年度偵字第九０九七、一一
三四九、一０三二三號、九十二年度偵字第一六０號），本院判決如左：
    主  文
庚○○、辛○○、甲○○共同以非法方法，剝奪人之行動自由，庚○○累犯，處有期
徒刑捌月；辛○○、甲○○各處有期徒刑陸月，如易科罰金均以參佰元折算壹日。
己○○無罪。
    事  實
一、庚○○曾於民國八十三年間因恐嚇案件，經台灣板橋地方法院判處有期徒刑二年
    ，緩刑五年確定，於緩刑期間之八十六年間復因違反懲治盜匪條例案件，經台灣
    高等法院判處有期徒刑三年七月確定，並經撤銷前案緩刑宣告，二罪合併執行於
    九十一年七月六日假釋期滿執行完畢，仍不知悔悟，而於九十一年八月二十六日
    下午四時許，因受己○○（另為無罪諭知，詳後述）委託處理壬○○積欠己○○
    經營之恩行工程有限公司（下稱恩行公司）之新台幣（下同）三百萬元債務，而
    夥同辛○○、甲○○及年籍不詳綽號「阿忠」之成年男子等三人，基於共同之犯
    意聯絡，由辛○○駕駛承租之車號七Ｄ─七六八三號自用小客車搭載庚○○、「
    阿忠」，甲○○則自行騎乘車號ＷＴＹ─九四七之機車同行，共同前往台北市士
    林區○○○路○段四十二號三樓壬○○工作之「龍威達興業股份有限公司」（下
    稱龍威達公司），向壬○○催討上開債務，惟因雙方無法達成共識，四人竟共同
    基於傷害之犯意，徒手或持公司內之煙灰缸、安全帽、椅子等物毆打壬○○身體
    多處，期間，並由二人輪流看住公司內另一員工丁○○，且強行將其辦公桌上之
    電話線拔掉，使丁○○無法接聽來電及報警，而妨害丁○○行使權利，嗣四人見
    壬○○無還債之意，竟共同強押壬○○上前開自小客車，先載其至台北市萬華區
    ○○○路三段之環南市場內，持所有人不詳之木製棒球棍等物脅迫壬○○處理該
    債務，並毆打壬○○腿部等處後，再將壬○○拖回車內載至環南市場附近民宅，
    致壬○○前後受有腦震盪、肌肉挫傷及身體多處擦傷等傷害，渠等再於該民宅內
    以言詞脅迫壬○○，恫稱其若不想辦法清償債務，就無法離開，並輪流看管限制
    壬○○之行動自由，壬○○乃心生畏懼，而於同日下午五時十分許，以辛○○提
    供之行動電話0000000000號聯絡龍威達公司負責人丙○○，要求丙○○幫忙，庚○○等人見該電話接通，隨即取回電話，並要丙○○幫壬○○籌措三
    百萬元還債，惟斯時由於丙○○返回公司後發現上情，已先行報警處理，而由到
    場之台北市政府警察局士林分局社子派出所員警乙○○假冒為丙○○與庚○○等
    人進行對談，嗣乙○○與渠等談判降低金額，談妥由丙○○簽發三十萬元支票代
    償（起訴書誤繕為二十萬元現金），庚○○等即與丙○○約在台北市○○○路○
    段「麥當勞」速食店附近取款及放人，丙○○與員警隨即一同前往約定地點，然
    期間庚○○等因疑有警員在該處埋伏，為免形跡敗露，乃於同日下午七時三十分
    許聯絡己○○自行到場處理，並於同日下午八時三十分許，將全身是傷之壬○○
    交予己○○後即離去，壬○○要求己○○帶其至上開麥當勞內見丙○○，己○○
    即背負壬○○至上開麥當勞內，於同日下午九時十分許經埋伏員警查獲，並循線
    查知上情。
二、案經壬○○、丙○○訴由台北市政府警察局士林分局報請台灣士林地方法院檢察
    署檢察官偵查起訴。
    理  由
壹、被告庚○○、辛○○、甲○○部分：
一、訊據被告庚○○、辛○○、甲○○均矢口否認有非法剝奪行動自由、強制、傷害
    等犯行，渠等均辯稱：己○○將對壬○○之三百萬元債權贈與庚○○，庚○○邀
    辛○○、甲○○至龍威達公司找到壬○○，而與壬○○發生口角，因公司內尚有
    他人，庚○○建議到別的地方談，壬○○自願跟渠等離開公司，到了環河市場內
    ，庚○○與壬○○又起口角並進而互毆，後因天黑，渠等與壬○○移往附近店家
    內，壬○○與其老闆以電話聯繫後稱其老闆要帶錢過來，之後壬○○又打電話找
    己○○到場，待己○○到場後，渠等就離開了云云。
二、經查：
  (一)右揭犯罪事實迭據證人即被害人壬○○於偵查中及本院調查時證述綦詳（見九十
    一年度偵字第九０九七號卷第九六─一０三頁、第一九一─一九四頁、第一九五
    頁、本院九十二年七月十四日訊問筆錄第二─一六頁），並經在龍威達公司目擊
    壬○○被毆復被強押離去過程之證人丁○○證實明確，且丁○○亦證述其在龍威
    達公司內為被告庚○○、辛○○、甲○○及一名不詳姓名成年男子中二人輪流看
    住，且強行將其辦公桌上之電話線拔掉，使其無法接聽來電及報警等語（見九十
    一年度偵字第九０九七號卷第六五─六八頁、本院九十二年六月十日訊問筆錄第
    三─一八頁），又證人即龍威達公司負責人丙○○結證其在被告等及壬○○離開
    龍威達公司後返回公司，發現公司內所有之電視、電話、椅子、煙灰缸、小花瓶
    等物遭毀損，壬○○遭人強押後，被告等人有電話聯繫談妥由其簽發三十萬元支
    票代償，乃約定在麥當勞取款放人，嗣由己○○背壬○○至麥當勞之經過等語明
    確（見九十一年度偵字第九０九七號卷第六五─六八頁、第一０四至一０六頁、
    本院九十二年六月十日訊問筆錄第三─一八頁），而證人即土林分局社子派出所
    員警乙○○亦證實其接獲報案後至龍威達公司內，發現辦公桌凌亂，現場採到血
    跡，嗣由其假冒丙○○與被告等人電話聯繫談妥取款放人之情（見九十一年度偵
    字第九０九七號卷第八九─九二頁、本院九十二年六月十日訊問筆錄第一九─二
    四頁），並經同案被告己○○供述其接獲壬○○之電話後，於同日下午八時三十
    分許至環南市場附近接走壬○○，背負其至麥當勞見丙○○，而於同日下午九時
    十分許為警盤查等情明確（見九十一偵字第九０九七號卷第一六頁、本院九十二
    年四月二十二日訊問筆錄第一一頁），並有被害人壬○○之驗傷診斷書一件、壬○○書立積欠恩行公司三百萬元之切結書一紙、己○○代表恩行公司書立讓渡書
    一紙、辛○○使用之行動電話0000000000號通聯紀錄一份、甲○○使
    用之行動電話0000000000號通聯紀錄一份（見九十一年度偵字第一一
    七至一一九、一七０、一七一、一九八、二二四至二三一頁）、己○○使用之行
    動電話0000000000號通聯紀錄一份、辛○○承租車號七Ｄ─七六八三
    號自用小客車之租賃契約書一份（見九十一年偵字第一一三四九號卷第二一至二
    六、三四頁）、龍威達公司現場照片四幀（見本院九十二年七月十四日訊問筆錄
    末）等件在卷足稽。
  (二)被害人壬○○於九十年間積欠己○○經營之恩行公司工程材料款三百萬元，未依
    約償還，此經同案被告己○○供明，並為被害人壬○○所不爭執，復有壬○○書
    立之切結書影本一紙存卷可參（見九十一年偵字第九０九七號卷第一七一頁）。
    被告庚○○辯稱己○○將此筆債權送給伊，並簽立讓渡書，故伊去向壬○○要債
    云云，同案被告己○○於本院調查、審理時亦附合其詞，並提出讓渡書一紙以證
    明已將債權送予被告庚○○之事實。然被告庚○○於偵訊中供稱：「（問：你當
    天去找壬○○做什麼？）收錢，因黃欠己○○錢，己○○說他有錢不還，說這是
    呆帳，叫我去幫他收錢，他說若我沒有東西去要錢，所以寫一個委託書給我，沒
    有說要如何分給我。」等語（見九十一年度偵字第九０七九號卷第一四三頁），
    經核與同案被告己○○於偵訊中供稱：「壬○○欠我三百多萬元的貨款，我在今
    年年初找庚○○去幫我討債，我當時是寫了一份讓渡書給庚○○，讓他們有依據
    可以幫我討這筆錢，他們還是會把錢給我，我再跟他算佣金。」、「（問：庚○○說你與他提到有某帳，收不回，請他去幫忙，收到錢再把錢還你？）是，我們
    沒有談條件，但他錢要回來是要給我的，可以說他是幫我要錢。」等語（見九十
    一年度偵字第七０九七卷第四三、一六四頁）相符。況且，三百萬元之數目非小
    ，同案被告己○○無條件地將三百萬元之債權送予他人，已與常理有違，又被告
    庚○○等坦承案發當日下午七時五十分許，有通知己○○到達現場，將被害人壬○○交予己○○，由渠等二人自行處理即離去之事實（見本院九十二年四月二十
    二日訊問筆錄第四頁），若被告庚○○所辯己○○已將債權讓與為真，被告庚○○如何收錢已與己○○毫不相干，何以會通知己○○自行到場處理？此節亦足以
    證明被告庚○○所辯「債權讓渡」之說，無非事後卸責之詞，不足採信。
  (三)依卷附警方於案發當日下午五時許在龍威達公司拍攝之現場照片四幀觀之，顯示
    該現場有椅子倒地、小花瓶破碎之凌亂現象，並遺留有擦拭血液之衛生紙，足見
    現場曾有打鬥，造成人員受傷流血，要與證人壬○○、丁○○證述被告庚○○、
    辛○○、甲○○夥同另一不詳姓名成年男子在龍威達公司內，徒手或持公司內之
    煙灰缸、安全帽、椅子等物毆打壬○○身體多處之情節相符。壬○○既然在自己
    之公司內猶遭被告等明目張膽毆打流血，若隨被告等安排到其他處所談判，被告
    等兇暴行徑必甚於此，衡情壬○○豈有自願捨較為安全之場所不留，而自隨被告
    等到一不確定地點之理？是證人壬○○、丁○○證述壬○○遭被告等強押離開龍
    威達公司，甚為可採。被告等辯稱：渠等與壬○○在龍威達公司公司內只有發生
    口角而已，壬○○自願隨渠等離開云云，要與明確事證不符，顯難採信。
  (四)又佐以壬○○之診斷證明書所載其受有腦震盪、肌肉挫傷及身體多處擦傷等傷情
    ，及同案被告己○○供稱壬○○有受傷，其背著壬○○去麥當勞等語（見本院九
    十二年三月十一日訊問筆錄第一一頁），證人丙○○及承辦員警癸○○、戊○○
    均證稱：己○○背壬○○到麥當勞，壬○○身體有受傷，走路一跛一跛等語（見
    本院九十二年七月十四日訊問筆錄第二０頁、九十二年八月二十一日訊問筆錄第
    六頁、九十二年九月十六日訊問筆錄第六頁），可知被告庚○○等人將壬○○交
    予己○○時，其身體虛弱，無法自己行走，且其傷情多處，並有腦震盪，一腳無
    法站立，顯非出於一人徒手所為，被告庚○○、辛○○、甲○○等辯稱：庚○○
    係與壬○○互毆云云，要無可採。
  (五)綜上所述，被告庚○○、辛○○、甲○○所辯，均屬卸責之詞，不足採信，其等
    罪證明確，犯行洵堪認定，應予依法論科。
三、按刑法第三百零二條之妨害自由罪，原包括私禁及以其他非法方法剝奪人之行動
    自由而言，所謂非法方法，當包括強暴、脅迫等情事在內。故妨害自由行為繼續
    中，為防止被害人逃脫所為之恐嚇言行，自屬包含於妨害行動自由之同一意念之
    中，縱其所為，合於刑法第三百零五條恐嚇危害安全之情形，仍應視為剝奪行動
    自由之部分行為（最高法院七十四年台上字第三四○四號判例要旨參照），又刑
    法第三百零二條之妨害自由罪，係妨害他人自由之概括的規定，故行為人具有一
    定目的，以非法方法剝奪人之行動自由者，除法律別有處罰較重之規定（例如略
    誘及擄人勒贖等罪），應適用各該規定處斷外，如以使人行無義務之事，或妨害
    人行使權利為目的，而其強暴、脅迫復已達於剝奪人行動自由之程度，即祇成立
    本罪，不應再依同法第三百零四條論處。誠以此項使人行無義務之事，或妨害人
    行使權利之低度行為，應為剝奪人行動自由之高度行為所吸收，不另論罪，不能
    以其目的係在使人行無義務之事，或妨害人行使權利，認為係觸犯刑法第三百零
    二條第一項及第三百零四條第一項之二罪名，依同法第五十五條，從一重處斷。
    最高法院二十九年台上字第二三五九號判例要旨著有明文。核被告庚○○、辛○○、甲○○對被害人壬○○部分之所為，係犯刑法二百七十七條第一項之傷害罪
    、第三百零二條第一項之非法剝奪人之行動自由罪，被告等剝奪被害人壬○○之
    行動自由，以達強制被害人壬○○打電話叫其老闆丙○○代償債務之目的，則被
    告於妨害自由行為繼續中，對被害人壬○○所為之強制犯行，自屬包含於妨害被
    害人行動自由之同一意念之中，縱渠等對被害人壬○○所為，合於刑法第三百零
    四條第一項之強制罪，仍應視為剝奪行動自由之部分行為，不另論罪，公訴意旨
    認被告等此部分所為，另犯刑法第三百零四條第一項、第二項之強制未遂罪，容
    有誤會，因認與前開所犯刑法第三百零二條第一項之罪有牽連犯裁判上一罪之關
    係，爰不另為無罪之諭知。又按刑法第三百零四條之強暴、脅迫，祇以所用之強
    脅手段足以妨害他人行使權利，或足使他人行無義務之事為已足，並非以被害人
    之自由完全受其壓制為必要，最高法院著有二十八年上字第三六五０號判例可資
    參照。被告庚○○、辛○○、甲○○等輪流看住丁○○，且強行將其辦公桌上之
    電話線拔掉，使丁○○無法接聽來電及報警，此部分所為，核係犯刑法第三百零
    四條第一項之脅迫妨害人行使權利罪，公訴意旨認成立同條第二項之未遂罪名，
    尚有未洽。被告三人與年籍姓名不詳綽號「阿忠」之成年人間，就上開三罪有犯
    意聯絡及行為分擔，均為共同正犯。被告等先後二次傷害被害人壬○○之行為，
    時間緊接，侵害之法益同一，各行為之獨立性薄弱，依一般社會觀念難以強行區
    隔，在刑法評價上，應將其數個舉動視為接續性一行為，僅論以單純一罪。被告
    三人所犯上開三罪間，有方法結果之牽連關係，應從一重之非法剝奪人之行動自
    由罪處斷。被告庚○○有如事實欄所載之論罪科刑執行情形，有台灣高等法院被
    告全國前案紀錄表一件在卷可憑，其於有期徒刑執行完畢後五年內，再犯有期徒
    刑以上之本罪，為累犯，依法加重其刑。爰審酌被告三人犯罪之動機係欲向被害
    人討債而為本件犯行、渠等之素行、參與犯罪之程度、犯罪手段兇暴、因而所致
    生之危害非輕，及犯後否認態度等一切情狀，各量處如主文所示之刑，被告辛○○、甲○○部分並均諭知易科罰金之折算標準，以示懲儆。至被告庚○○等持以
    毆打壬○○之木製球棒，既未扣案，又查無證明係被告庚○○等人所有，或尚未
    滅失等證據，爰不併為沒收之諭知。
四、公訴意旨另略以：被告庚○○、辛○○、甲○○與真實姓名年籍不詳綽號「阿忠
    」之成年男子，共同於九十一年八月二十六日下午四時許，在龍威達公司砸毀公
    司內煙灰缸、小花瓶、電視、椅子、電話等物，因認被告等三人涉犯刑法第三百
    五十四絛之毀損器物罪嫌。按按告訴乃論之罪，告訴人於第一審辯論終結前得撤
    回其告訴，又告訴經撤回者，應諭知不受理之判決，刑事訴訟法第二百三十八條
    第一項、第三百零三條第三款分別定有明文。查本件告訴人丙○○申告被告等三
    人毀損部分，起訴書認係觸犯刑法第三百五十四條之毀損罪嫌，依同法第三百五
    十七絛之規定，須告訴乃論。茲據告訴人丙○○於本院九十二年七月十四訊問時
    當庭撤回告訴在卷，惟因公訴人以此部分與前開有罪部分有想像競合犯裁判上一
    罪之關係，故本院不另為不受理之諭知。
貳、被告己○○部分：
一、起訴及公訴補充意旨略以：緣壬○○積欠己○○三百萬元之債務，己○○因久索
    未果，心生忿恨，乃與庚○○基於共同強迫壬○○清償債務之犯意聯絡，先於九
    十一年一月十五日，己○○虛偽出具讓渡書一份，將該債權讓渡與庚○○，九十
    一年八月二十六日下午四時許，庚○○即持該讓渡書，夥同辛○○、甲○○及年
    籍不詳綽號「阿忠」之成年男子等三人，共同前往龍威達公司，向壬○○催討上
    開債務，惟因雙方無法達成共識，庚○○等毆傷壬○○，且強押壬○○至環南市
    場內毆打，復將壬○○載至附近民宅，以言詞脅迫壬○○，恫稱其若不想辦法清
    償債務，就無法離開，並輪流看管限制壬○○之行動自由，壬○○乃心生畏懼，
    而於同日下午五時十分，以辛○○提供之行動電話聯絡龍威達公司負責人丙○○
    談妥由丙○○代償二十萬元現金，渠等即與丙○○約在台北市○○○路○段「麥
    當勞」速食店附近取款及放人，丙○○與員警隨即一同前往約定地點，然期間庚○○等因疑有警員在該處埋伏，為免形跡敗露，乃於同日下午七時五十分許聯絡
    己○○自行到場處理，並告知己○○渠等已與丙○○談妥代清償二十萬元及取款
    地點後，將全身是傷之壬○○拖進己○○之自小客車，己○○向壬○○詢問確認
    丙○○確實有欲幫其清償債務後，隨即帶壬○○至上開麥當勞欲向丙○○取款，
    惟旋經埋伏員警查獲，並循線查知上情。因認被告己○○與庚○○、辛○○、甲○○及「阿忠」等四人間，就以強暴脅迫方式共同強迫被害人壬○○清償債務之
    行為，有犯意聯絡及行為分擔，惟因尚未取得債款即為警查獲，係犯刑法第三百
    零四條第二項、第一項之強制未遂罪嫌。
二、按被告未經審判證明有罪確定前，推定其為無罪；犯罪事實應依證據認定之，無
    證據不得認定犯罪事實。又不能證明被告犯罪者，應諭知被告無罪之判決。刑事
    訴訟法第一百五十四條、第三百零一條定有明文。又刑事訴訟法上所謂認定犯罪
    事實之證據，係指足以認定被告確有犯罪行為之積極證據而言，該項證據自須適
    合於被告犯罪事實之認定，始得採為斷罪資料；又犯罪事實之認定，應憑真實之
    證據，倘證據是否真實尚欠明顯，自難以擬制推測之方法，為其判斷之基礎；且
    得為訴訟上之證明者，無論為直接或間接證據，須客觀上於一般人均不致有所懷
    疑，而達於確信之程度者，始可據為有罪之認定；倘其證明尚未達於確信之程度
    ，尚有合理可疑存在時，即難據以為被告不利之認定（最高法院二十九年上字第
    三一０五號、五十三年台上字第六五六號、八十年台上字第五五三號判例要旨可
    循參照）。
三、公訴人認被告己○○涉有刑法第三百零二條第二項、第一項之強制未遂罪，無非
    係以：被告己○○於偵查中自白其委託同案被告庚○○向壬○○索債，經核與同
    案被告庚○○於偵查中之供述相符，足認同案被告庚○○夥同辛○○、甲○○及
    綽號「阿忠」之男子前往龍威達公司向被害人壬○○討債，完全出自於被告己○○之事先授意。被告己○○對於被害人壬○○積欠債務未還，未循合法之法律途
    徑尋求解決，竟委託幾個二十出頭且素行不良之年青人代為催討，若言被告己○○對於庚○○等人之暴力討債行為，事先無任何之授意，孰人能信？佐以被告己○○與辛○○、「阿忠」之行動電話號碼通聯記錄顯示，庚○○等到達龍威達公
司前有與被告己○○通話，於同日下午七時三十分至八時四十五分十九秒、七時
    五十六分五十七秒至八時三十五分五十八秒，雙方亦有過密緊之通話紀錄，顯見
    庚○○等人以強暴脅迫方式向被害人壬○○討債係出於被告己○○之本意；再者
    ，證人即查獲警員癸○○、戊○○證述被害人壬○○在麥當勞時全身是傷，其中
    一腳已無法站立，並有被害人壬○○之診斷證明書一紙可稽，被告己○○到場後
    見被害人壬○○滿身是傷，理應知悉庚○○等人已涉犯刑責，應將壬○○緊急送
    醫或報警處理，然被告己○○卻將滿身是傷的壬○○從環南市場載往約定取款地
    點之麥當勞，並且攙扶著爬上二樓，可見被告己○○帶同被害人壬○○前往麥當
    勞，係依約前往取款，而非基於同情心予以營救等為主要論據。訊之被告己○○
    堅詞否認有何強制犯行，辯稱：九十年間壬○○欠渠三百萬元債務，未依約清償
    ，渠認為此筆債務已要不到了，就將債權送給庚○○，但未授意庚○○等人用暴
    力要債；案發當日是壬○○打電話給渠要借二百萬，並說被人打，請渠不要轉換
    債權，並要求渠前往援救，渠乃去環河南路旁，見到黃某外形好像有受傷，渠請
    黃某到車上坐，黃某說其老闆對其很好，會幫忙處理債務，並說有約老闆在麥當
    勞見面，要渠同去與老闆解決，渠想既然有人願意談，就背著黃某過去，到了麥
    當勞樓上，黃某說要喝飲料，渠正要幫黃某點飲料，即被自稱是警察之人攔下等
    語。
四、經查：
  (一)被害人壬○○與於九十年間積欠己○○經營之恩行公司工程材料款三百萬元，未
    依約償還，此經被告己○○供明，並為被害人壬○○所不爭執，復有壬○○書立
    之切結書影本一紙存卷可參（見九十一年偵字第九０九七號卷第一七一頁）。被
    告己○○辯稱其認為此筆債務已催討無望，乃於九十一年一月十五日將債權贈與
    庚○○云云，並提出讓渡書影本一紙為證，然被告己○○簽立讓渡書之真意係委
    託同案被告庚○○索債，而非讓與債權，已如前揭壹、二之(二)所述，被告己○○
    此部分所辯，要無足採。
  (二)按共犯之成立，除共同實施犯罪行為者外，其就他人之行為負共犯之責者，以有
    意思聯絡為要件，若事前並未合謀，實施犯罪行為之際，又係出於行為者獨立之
    意思，即不負共犯之責，最高法院著有十九年上字第六九四號判例足資參照。被
    告己○○前開「債權讓與」之抗辯雖不可採，但仍非有積極證據足以證明其犯罪
    時，不能遽為有罪之認定（最高法院三十年度上字第四八二號判例可參）。同案
    被告庚○○於偵查中供稱：己○○未指示如何討債，渠將壬○○帶到環南市場，
    及毆打壬○○之事，己○○均不知情等語（見九十一年度偵字第九０九七號），
    且被告己○○於檢察官初訊時供稱：「：：會寫讓渡書給庚○○主要是怕他們會
    用不法手段去討債。」等語（見九十一年度偵字第九０九七號），衡諸常情，被
    告己○○事前如指示庚○○以非法方式逼債，當不必大費周章簽立讓渡書使庚○○取得合法地位索債，事後甚至到現場帶壬○○脫困致使自己為警查獲之理。佐
    以被害人壬○○及證人丁○○均證稱：庚○○等人到龍威達公司後先拿出與壬○○協談債務，因無法談成，庚○○等人才開始毆打壬○○等情（見本院九十二年
    六月十日訊問筆錄第四頁、九十二年七月十四日訊問筆錄第三頁），足見庚○○
    等人初始是以平和方式向壬○○討債，因未達共識才暴力相向，苟若被告己○○
    事先授意庚○○等以非法方式逼債，庚○○等人又何必費唇舌與壬○○商談？而
    依被告己○○與辛○○之行動電話通聯記錄顯示，雙方固於庚○○等在案發當日
    到達龍威達公司前，曾通話一百七十六秒左右（見九十一年度偵字第九０九七號
    卷第一一七頁，九十一年度偵字第一一三四九號卷第二五頁），但查此通電話之
    接話方為被告己○○，應係被告己○○委託庚○○等人討債，庚○○等人在找到
    被害人壬○○前單純告知被告己○○，並無悖常情之處，又無任何證據足資證明
    被告己○○在電話中有指示庚○○等人以非法方式逼債，或庚○○等人告知將以
    非法方式逼債，自不得徒以庚○○等人在事前有打電話給己○○，即認被告己○○有事先授意庚○○等人以非法強制方式逼債。
  (三)被害人壬○○被庚○○等人押往環南市場附近民宅，嗣以辛○○之行動電話與被
    告己○○聯絡，央求被告己○○到場與庚○○等人溝通，被告己○○到達後，庚○○等人將壬○○交予被告己○○，壬○○主動坐上被告己○○的自用小客車，
    並請求被告己○○背負其至麥當勞見丙○○等情，業據證人壬○○本院調查時證
    述綦詳（見本院九十二年七月十四日訊問筆錄第一０─一六頁），又被告己○○
    固然於同日下午七時三十分起至八時許間，有與辛○○等人通話數通之紀錄，然
    依被告己○○及辛○○之行動電話通聯紀錄觀之，被告己○○係受話方，核與被
    害人壬○○所述以辛○○之行動電話與被告己○○聯絡，請求被告己○○到場與
    庚○○等人溝通等節相符，而依被害人壬○○上開證述情節，被告己○○並無以
    強暴、脅迫使壬○○行無義務之事，或妨害其行使權利，尚難徒憑庚○○等人事
    中有與被告己○○聯絡，即認被告己○○與庚○○等人有強制壬○○向其老闆丙○○借款贖人之犯意聯絡。被告己○○到場見到壬○○時，壬○○確有受傷，然
    依事後壬○○至醫院診療之診斷證明書載具之傷情，佐以查獲員警癸○○、戊○○證述壬○○好像被打過，一腳受傷等情（見本院九十二年八月二十一日審理筆
    錄第六頁、九十二年九月十六日審理筆錄第六頁），可知被害人壬○○之傷勢尚
    非達須緊急送醫程度。參以被害人壬○○證稱：庚○○等人有說有警察與丙○○
    一起到麥當勞等語，再經被告己○○之辯護人詰之：「為何你不向己○○說要回
    家，而讓己○○背你去麥當勞？」，答稱：「當時不知道怎麼處理，心理很緊張
    。」等語（見本院九十二年七月十四日訊問筆錄第一０、一三頁），是被害人壬○○見到被告己○○後，並未要求被告己○○報警，或將其送醫或返家，而係要
    求被告己○○背其至麥當勞，其動機要係明知警察已在麥當勞守候，急於至麥當
    勞見丙○○以求脫困，而被告己○○在被害人之傷勢非重大之情狀下，應壬○○
    之要求，背負其至附近麥當勞見老闆丙○○，並非不合情理。
  (四)被害人壬○○於偵查中固證稱：被告己○○帶其至麥當勞係要向丙○○拿二十萬
    元等語（見九十一年度偵字第九０九七號卷第一０三頁），但以被害人之陳述作
    為認定犯罪之證據時，必須並無瑕疵可指，且就其他方面調查結果役與事實相符
    ，最高法院著有六十一年度台上字第三０九九號判例，經查，被害人壬○○於本
    院訊問時結證稱：被告己○○是好意背其至麥當勞等語（見本院九十二年七月十
    四日訊問筆錄第一四頁），所述前後不一，已有瑕疵可指。假使被告己○○與庚○○等人有犯意聯絡，強制壬○○向其老闆丙○○借款贖人，則被告己○○原未
    露面，其直接指示庚○○等人前往取款即可，豈會自行擔任最危險之取款工作，
    而甘冒被警方逮捕與日後遭丙○○指認之風險？顯然與常理有違。又依證人丙○○證稱：被告己○○帶壬○○到麥當勞二樓，並說是好心帶壬○○出來，壬○○
    也說被打後，沒人肯帶他至麥當勞，所以被告己○○帶他過來，被告己○○始終
    未開口要錢，其要下樓幫壬○○買東西吃時，就被在旁埋伏員警查獲等語（見九
    十一年度偵字第九０九七號卷第一０五頁、本院九十二年七月十四日訊問筆錄二
    十、二十三頁），證人癸○○證稱：被告己○○帶壬○○上麥當勞二樓後，有與
    丙○○坐在餐桌交談，渠和同事坐在另一桌觀察，約一、二十分鐘才上前盤查，
    被告己○○沒什麼特別反應，只是強調是好心帶壬○○到麥當勞等語（見本院九
    十二年八月二十一日訊問筆錄第六至一０頁），復與被告己○○所辯背負壬○○
    至麥當勞是出於好意核無不符，而由上開被告己○○、壬○○、丙○○之舉動可
    知，被告己○○帶壬○○至麥當勞見到丙○○後，主動表明係好心帶壬○○出來
    ，並與丙○○交談約一、二十分鐘，始終未有隻字片語提及金錢之事，顯見被告
    己○○背負壬○○前往麥當勞之動機非出於取款甚明。被害人壬○○於偵查中證
    稱被告己○○前往麥當勞，係要向丙○○拿取二十萬元云云，並無補強事實足佐
    ，顯係其個人臆測、擬制之詞，自不得採為不利於被告之基礎。
  (五)綜上所論，公訴人起訴所憑事證，尚有合理之懷疑，並不足以使本院獲致被告己○○已構強制罪之確信。遍查全卷亦無其他足可證明被告己○○犯強制罪之積極
    證據，本諸無罪推定之原則，自應為被告無罪之諭知。
據上論斷，應依刑事訴訟法第二百九十九條第一項前段、第三百零一條第一項、刑法
第二十八條、第二百七十七條第一項、第三百零二條第一項、第三百零四條第一項、
第五十五條、第四十七條、第四十一條第一項，罰金罰鍰提高標準條例第一條前段、
第二條，判決如主文。
本案經檢察官江林達到庭執行職務。
中      華      民      國      九十二      年      十    月    七      日
                                  臺灣士林地方法院刑事第四庭
                                      審判長法  官  謝  靜  恒
                                            法  官  梁  哲  瑋
                                            法  官  何  信  慶
右正本證明與原本無異。
如不服本判決，應於判決送達後十日內，向本院提出上訴狀。
                                            書記官  魏  里  安
中      華      民      國      九十二      年      十    月      七    日
中華民國刑法第二百七十七條：
傷害人之身體或健康者，處三年以下有期徒刑、拘役或一千元以下罰金。
中華民國刑法第三百零二條
因而致人於死者，處無期徒刑或七年以上有期徒刑，致重傷者，處三年以上十年以下
有期徒刑。
中華民國刑法第三百零四條：
以強暴、脅迫使人行無義務之事或妨害人行使權利者，處三年以下有期徒刑、拘役或
三百元以下罰金。


司法院資訊處製作；財團法人民間司法改革基金會備份。
